【裁判字號】    98,再易,132
【裁判日期】    981119
【裁判案由】    清償債務
【裁判全文】
臺灣高等法院民事判決                 98年度再易字第132號
再 審原 告  乙○○
訴訟代理人  賴彌鼎律師
再 審被 告  甲○○○
上列當事人間清償債務事件，再審原告對於中華民國98年10月
13日本院98年度上易字第458號確定判決提起再審，本院判決如
下：
    主      文
再審之訴駁回。
再審訴訟費用由再審原告負擔。
    事實及理由
一、再審原告起訴主張：再審被告執有再審原告於民國（下同）
    89年12月30日簽發、票號068630號、票面金額新臺幣（下同
    ）250萬元、到期日89年12月30日之本票1紙（下稱系爭本票
    ），請求再審原告給付系爭本票利息，本院98年度上易字第
    458號判決（下稱原確定判決）既認再審被告依系爭本票請
    求利息為票據上權利行使，應依票據法第22條第1項規定認
    定票據時效，而再審被告於97年5月29日始起訴請求系爭票
    據利息應已罹於3年時效，故原確定判決適用法規顯有錯誤
    。又原確定判決既認再審原告每月清償金額應先充利息，並
    據此逐月計算剩餘本金，則本件利息已經逐月扣除，自無再
    行累計之理，原確定判決命再審原告仍應給付累計利息部分
    ，其判決理由及主文顯有矛盾。故原確定判決有民事訴訟法
    第496條第1項第1、2款之再審事由。爰依民事訴訟法第496
    條第1項第1款、第2款之規定，求為命：(一)廢棄臺灣桃園地
    方法院97年度訴字第909號判決及本院98年度上易字第458號
    判決。(二)駁回再審被告之訴。
二、按民事訴訟法第496條第1項第1款所謂適用法規顯有錯誤，
    係指原確定判決積極適用法規錯誤或消極的不適用法規，顯
    然影響裁判者而言，並不包括判決理由矛盾、理由不備、漏
    未斟酌證據及認定事實錯誤之情形在內（司法院大法官會議
    177號解釋、最高法院63年台上字880號判例、最高法院92年
    度台上字第320號判決參照）。經查：再審原告主張原確定
    判決既認再審被告依系爭本票請求利息為票據上權利行使，
    應依票據法第22條第1項規定認定票據時效，而再審被告於
    97年5月29日始起訴請求系爭票據利息應已罹於3年時效，原
    確定判決適用法規顯有錯誤云云，惟依原確定判決事實及理
    由欄六、(二)記載：「…。本件被上訴人請求上訴人給付系爭
    本票所生之利息，該利息既是因系爭本票所生，自屬票據上
    之權利，為票據法律關係，則關於請求權時效之規定，應依
    票據法第二十二條之規定，對本票發票人自發票日起算三年
    間不行使而消滅。故被上訴人請求給付利息部分，就各期利
    息超過三年部分，上訴人以時效消滅為抗辯，拒絕給付，即
    屬可採。被上訴人主張應適用民法第一百二十六條利息請求
    權五年時效之規定，得請求起訴前五年之利息，自不足取。
    而利息債權乃陸續發生者，其請求權與原本請求權亦各自獨
    立，被上訴人雖未於系爭本票到期日起算三年即九十二年十
    二月三十日前請求，於九十年四月二十四日聲請原法院九十
    年度執字第六三七一號強制執行程序中曾就利息有所主張，
    嗣於九十年五月十七日撤回該利息請求，有部分之利息請求
    權固罹於時效，然被上訴人於九十七年五月二十九日依票據
    之法律關係起訴請求上訴人給付系爭本票之利息，起訴狀繕
    本於同年六月九日送達上訴人，上訴人於本件為時效消滅抗
    辯，自起訴前三年即九十四年六月十日起算之利息請求，既
    未罹於消滅時效，被上訴人自得請求。逾此部分已罹於時效
    之利息，則不得請求。」足認原確定判決認為利息債權係陸
    續發生，且與票款請求權各自獨立，系爭本票利息為票據上
    之權利，應適用票據法第22條第1項3年短期消滅時效之規定
    ，因此再審被告於97年5月29日起訴請求再審原告給付系爭
    本票之利息，起訴狀繕本於97年6月9日送達再審原告，則自
    94年6月10日起算之系爭本票之利息，尚未罹於3年時效，再
    審被告當得據以請求，故原確定判決並無適用法規錯誤之情
    ，本件自無民事訴訟法第496條第1項第1款之再審事由。
三、又按民事訴訟法第496條第1項第2款所謂判決理由與主文顯
    有矛盾者，係指判決依據當事人主張之事實，認定其請求或
    對造抗辯為有理由或無理由，而於主文為相反意思之諭示而
    言，且須判決理由與主文相牴觸甚為顯然者，始足當之（最
    高法院80年台再字130號判例意旨參照）。經查：
  (一)再審原告主張：原確定判決認再審原告每月清償金額應先充
    利息，據此逐月計算剩餘本金，則本件利息已經逐月扣除，
    自無再行累計之理，原確定判決命再審原告仍應給付累計利
    息部分，其判決理由及主文顯有矛盾云云，惟依原確定判決
    事實及理由欄六、(四)記載：「又被上訴人於前開強制執行案
    件內，經執行上訴人對於桃勤公司之薪津債權，核發移轉由
    被上訴人收取之命令，薪津債權按月移轉由被上訴人收取迄
    今，各月月底給付金額如附表清償金額欄所示。另被上訴人
    於九十七年一月間再聲請強制執行，經原法院以九十七年度
    司執字第六五二九號強制執行事件受理，另扣得上訴人在合
    作金庫之存款新臺幣（下同）五萬九千二百五十八元（扣除
    手續費為五萬九千一百零八元），計算被上訴人至九十七年
    四月止受償薪津共一百三十一萬九千零八十七元，而於九十
    七年七月間扣抵執行費一萬七千九百零四元後，核算系爭本
    票裁定未受償金額為一百一十三萬八千八百三十九元，另核
    發移轉命令予被上訴人，亦經調閱該案卷宗查核無誤，並有
    該卷影印節本可憑。惟此計算基礎乃基於被上訴人以前開本
    票債權原本聲請強制執行，未包含利息債權部分之請求，本
    院計算利息自不受此拘束。而按清償人所提出之給付，應先
    抵充費用，次充利息，次充原本，民法第三百二十三條前段
    定有明文。…是依此計算，自九十四年六月十日起至九十八
    年八月三十一日止，被上訴人得請求之利息總和如附表累計
    利息欄所示為三十九萬零一十四元。」原確定判決附表清償
    金額欄所示之金額，係就再審原告之薪資按月執行移轉由再
    審被告收取，以清償系爭本票債權原本及利息，再審被告於
    執行程序中雖未請求執行系爭本票之利息債權，惟不影響再
    審原告於執行程序中已清償金額依實體法所定之抵充順序，
    再審被告就未罹於消滅時效之利息債權，自仍得以本件訴訟
    取得確定判決以作為強制執行名義。故原確定判決附表以上
    月剩餘本金，依年息6%計算各月份利息，再以再審原告逐月
    清償之金額先充利息，次充原本後，計算當月剩餘本金，並
    無重複計算利息之問題，再審原告執此主張，實不可採。
  (二)又原確定判決理由認定：「被上訴人（即再審被告）依票據
    之法律關係，請求上訴人（即再審原告）給付三十九萬零一
    十四元之利息及自九十八年九月一日起至清償日止如附表備
    註欄所示之利息，為有理由，應予准許。逾此部分之利息請
    求則為無理由，應予駁回。原審就超過上開應准許部分，為
    上訴人敗訴之判決，並為假執行之宣告，自有未洽。上訴意
    旨就此部分指摘原判決不當，求予廢棄改判，為有理由，應
    由本院將原判決此部分廢棄，更為裁判如主文第二項所示。
    」；主文諭示：「原判決關於命上訴人給付超過新臺幣拾
    玖萬零壹拾肆元及自民國九十八年九月一日起至清償日止按
    附表備註欄所示之利息部分，與該部分假執行之宣告廢棄。
    上開廢棄部分，被上訴人在第一審之訴及假執行之聲請均駁
    回。」並無主文與理由矛盾之情形，自無再審原告主張之民
    事訴訟法第496條第1項第2款之再審事由。
四、綜上所述，原確定判決並無再審原告主張適用法規顯有錯誤
    、判決理由與主文顯有矛盾者之情形。再審原告指摘原確定
    判決具有民事訴訟法第496條第1項第1款、第2款之再審事由
    ，並非可採，再審原告據以提起再審之訴，為顯無再審理由
    ，應不經言詞辯論逕予駁回。
五、本件事證已臻明確，兩造其餘之攻擊防禦方法及所提之證據
    ，經審酌後認均無礙判決之結果，爰不予一一論述，附此敘
    明。
據上論結，本件再審之訴為顯無理由，爰判決如主文。
中    華    民    國    98    年    11    月    19    日
                  民事第十三庭
                        審判長法  官  蕭艿菁
                              法  官  楊絮雲
                              法  官  周舒雁
正本係照原本作成。
不得上訴。
中    華    民    國    98    年    11    月    23    日
                              書記官  秦仲芳

司法院資訊處製作；財團法人民間司法改革基金會備份。
